【裁判字號】    94,交訴,102
【裁判日期】    950112
【裁判案由】    公共危險等
【裁判全文】
臺灣板橋地方法院刑事判決             94年度交訴字第102號
公  訴  人  臺灣板橋地方法院檢察署檢察官
被      告  乙○
上列被告因公共危險等案件，經檢察官提起公訴（九十四年度偵
字第五０七六號），本院判決如下：
    主  文
乙○駕駛動力交通工具肇事，致人死傷而逃逸，處有期徒刑柒月
。又從事業務之人，因業務上之過失傷害人，處拘役伍拾日，如
易科罰金，以佰元折算壹日。
    事  實
一、乙○係永源煤氣有限公司之送貨司機，平日係以騎乘機車載
    送瓦斯至客戶處為其業務，為從事業務之人。其於民國九十
    三年九月七日九時四十五分許，騎乘永源煤氣有限公司所有
    、車號為ＩＯＦ－５０６號之重型機車載送瓦斯，自臺北縣
    中和路一六五巷內駛出欲左轉中和路（往南）時，原應注意
    該巷與中和路相較之下屬於支線道，且此交岔路口並無號誌
    ，其自此巷駛出時應暫停讓幹線道車先行，又該交岔路口除
    劃有黃色網狀線外，該網狀線靠近中和路道路中線處亦為雙
    黃線，禁止車輛跨越行駛，另其於行駛時，應注意車前狀況
    ，並隨時採取必要之安全措施，而當時之天候及路況，均無
    不能注意之情形，竟疏於注意，而在違規跨越分向限制、未
    讓幹道車先行，且未注意車前狀況之情形下，由臺北縣中和
    路一六五巷內駛出欲左轉中和路（往南），適有丙○○騎乘
    車號為ＤＵＭ－００２號之輕型機車，沿中和路由南往北行
    駛，其行經此無號誌之交岔路口並未減速慢行，作隨時停車
    之準備，亦未注意車前狀況，並隨時採取必要之安全措施，
    且因見車道外側有車輛暫停，乃跨越雙黃線駛入對向車道，
    兩車因此發生擦撞，並致丙○○受有左前臂撕裂傷之傷害。
    乙○於駕駛前開機車肇事致丙○○受傷後，雖曾停車查看丙
    ○○之傷勢，但竟未停留現場等待救護車或員警到場處理，
    亦未留下任何聯絡電話或資料，逕自騎乘機車離開現場而逃
    逸之。嗣經路人記下車號報警處理因而循線查悉上情。
二、案經丙○○訴由臺北縣政府警察局中和分局報請臺灣板橋地
    方法院檢察署檢察官偵查起訴。
    理  由
一、訊據被告乙○就其有未注意車前狀況、未讓幹道車先行之過
    失，及告訴人丙○○因此車禍事故而受有左前臂撕裂傷之傷
    害等情，固然供承不諱，並有告訴人之診斷證明書附卷可稽
    ，然辯稱：伊沒有跨越分向限制，是告訴人來撞伊。另就肇
    事逃逸罪部分，被告則矢口否認有此犯行，略辯稱：伊當時
    雖然沒有留下聯絡方式，但有停車查看，並請路人幫忙報警
    ，伊是因為客戶急著需要用瓦斯，才會先行離去，伊送完瓦
    斯後回到現場，但已經沒有看到告訴人，也沒有看到救護車
    和警察云云。經查：
    (一)按汽車在雙向二車道，且劃有分向限制線之路段行駛，不
      得駛入來車之車道內；分向限制線，用以劃分路面成雙向
      車道，禁止車輛跨越行駛，並不得迴轉，道路交通安全規
      則第九十七條第二款、道路交通標誌標線號誌設置規則第
      一百六十五條第一項定有明文。又行經無號誌之交岔路口
      時，均應減速慢行，作隨時停車之準備；汽車行駛時，駕
      駛人應注意車前狀況及兩車併行之間隔，並隨時採取必要
      之安全措施；汽車行駛時，駕駛人應注車輛行至無號誌或
      號誌故障而無交通警察指揮之交岔路口，支線道車應暫停
      讓幹線道車先行，道路交通安全規則第九十三條第一項第
      二款、第九十四條第三項及第一百零二條第一項第二款前
      段亦有明訂。查被告有違規跨越分向限制、未讓幹道車先
      行，且未注意車前狀況之過失，業據臺灣省車輛行車事故
      覆議鑑定委員會鑑定明確，有該委員會府覆議字第九四一
      ○二九八號覆議意見書（偵字卷第六二至六三頁）在卷可
      查，被告雖辯稱並未違規跨越分向限制云云，然查肇事之
      交岔路口除劃有黃色網狀線外，該網狀線靠近中和路道路
      中線處亦為雙黃線，有道路交通事故現場圖一張（偵字卷
      第二四頁）及照片四張（偵字卷第二五至二七頁）在卷可
      參，中和路一六五巷與中和路之交岔路口既全部劃有網狀
      黃線，而此網狀線靠近中和路道路中線處亦為雙黃線，代
      表自中和路一六五巷駛出之汽機車只能右轉往北行駛，而
      不能跨越該雙黃線後左轉往南。其次，關於本案之碰撞地
      點及方式，被告及告訴人雖各執一詞，互相指摘係對方先
      來撞伊，然查被告所騎乘之機車撞擊點在車頭之擋泥板，
      其左側車身並無因遭撞擊而凹損之情形，反觀告訴人之機
      車右前車身則有遭撞擊後破裂之痕跡，顯示被告應係撞人
      而非被撞，再由告訴人所騎機車於遭撞擊後停止點為中和
      路往南車道，且附近亦無煞車痕或因遭撞擊而彈出之刮地
      痕，顯示其係於中和路南向車道遭撞擊後，車身自轉一百
      八十度，始會車頭朝南靜止於南向車道，有前揭道路交通
      事故現場圖一張（偵字卷第二四頁）及照片二十張（偵字
      卷第二五至三四頁）附卷可考。綜上所述，本案被告及告
      訴人機車之碰撞地點，既在中和路南向車道，復參酌被告
      亦始終供稱其係欲左轉中和路，可知被告確有違規跨越分
      向限制撞及告訴人所騎機車之過失，此與臺灣省車輛行車
      事故覆議鑑定委員會之鑑定結果亦相符合，參以被告於本
      院審理時亦表示覆議委員會之鑑定結果才是正確（本院審
      判筆錄第十五頁），堪認被告除有未注意車前狀況及未讓
      幹道車先行之過失外，亦有違規跨越分向限制之過失，且
      此等過失與告訴人受有傷害之結果間，具有因果關係。
    (二)被告於騎乘機車肇事致告訴人受傷後，雖曾下車查看告訴
      人傷勢，但並未留下聯絡方式，亦未親自撥打電話報警或
      請救護車前來救助，而自行騎車離開現場等情，業據被告
      供認無隱，且與告訴人之指訴及證人即在場目擊車禍之張
      蒼沛於本院審理時之證詞相符，其既曾下車查看告訴人傷
      勢，顯已知悉告訴人業因此次事故而受有傷害，竟逕自離
      開現場，顯有逃逸之事實。至其雖辯稱：伊有請路人幫忙
      報警，伊是因為客戶急著需要用瓦斯，才會先行離去，伊
      送完瓦斯後回到現場，但已經沒有看到告訴人，也沒有看
      到救護車和警察云云。然查肇事現場雖係路口，但僅有路
      人張蒼沛前往馬路中央扶起告訴人後將之安置路旁，當時
      被告並未請張蒼沛打電話報警，亦未與之交談等情，業據
      證人張蒼沛具結證述明確，核與告訴人以證人身分為證詞
      相符，被告雖辯稱當時有請路人幫忙報警云云，但其於警
      詢時僅稱有請「路人」幫忙叫救護車（偵字卷第十七頁）
      ，於偵訊時則稱：「（你請哪一位路人叫救護車？）我不
      認識那一位男的路人，我不知道他的年籍，那個路人是騎
      機車經過那個路段，車禍發生就停下來觀看」「（前揭路
      人的機車車號？）不知道」「（路人是否確實有叫救護車
      ？）我不知道」（偵字卷第五八頁），復無其他證據可供
      查考，則其所辯是否屬實，即非無疑。縱其所言屬實，以
      告訴人於肇事後無法回應被告問話之情形，可知其受傷非
      輕，被告此時即應留在現場等待員警及救護人員到場處理
      ，而非任擇騎乘機車路經該處之機車騎士託其報警。況其
      於本院審理時雖供稱：伊是因為客戶急著需要用瓦斯，才
      會先行離去，伊送完瓦斯後回到現場，但已經沒有看到告
      訴人，也沒有看到救護車和警察云云，然其於本院準備期
      日時卻稱：「我要送貨的客戶就在隔壁，他的地址為景新
      街九十幾號，是一個賣炸雞的攤販，我從肇事現場騎乘機
      車到賣炸雞攤販大約三分鐘，我送完貨之後馬上就回到現
      場，也沒有看到警察，我到的時候救護車就剛開走，我也
      沒有看到警察，我看到沒有人，我就直接回到瓦斯行，我
      也沒有去追救護車」，前後供述亦有不一，縱其送完瓦斯
      後確曾返回現場，亦無礙於肇事逃逸行為之成立，從而，
      被告前開所辯即無可採。
    (三)本件事證明確，被告犯行堪以認定。
二、被告係永源煤氣有限公司之送貨司機，為從事業務之人，其
    於騎乘機車送瓦斯途中肇事致告訴人受傷，核其此部分所為
    係犯刑法第二百八十四條第二項之業務過失傷害罪。又其於
    肇事後卻逕自騎車逃離現場，則係犯刑法第一百八十五條之
    四之肇事逃逸罪。爰審酌被告並無不良前案紀錄（有臺灣高
    等法院被告前案紀錄表附卷可稽），智識程度（小學畢業）
    ，過失之程度，肇事逃逸行為對於被害人之生命身體及交通
    安全秩序之維護均有危害，告訴人受傷情形，及犯後雖坦承
    部分過失傷害犯行，但迄今仍未能與告訴人達成和解等一切
    情狀，分別量處如主文所示之刑，並就業務過失傷害罪部分
    諭知如易科罰金之折算標準。
據上論結，應依刑事訴訟法第二百九十九條第一項前段，刑法第
一百八十五條之四、第二百八十四條第二項、第四十一條第一項
前段、罰金罰鍰提高標準條例第一條前段、第二條，判決如主文
。
本案經檢察官甲○○到庭執行職務。
中    華    民    國    95    年    1     月    12    日
                  刑事第八庭  審判長法?官  潘  翠  雪
                                  ?法  官  王  士  珮
??????????????????法?官?楊  明  佳
上列正本證明與原本無異。
如不服本判決，應於判決送達後十日內向本院提出上訴狀（應附
繕本），上訴於臺灣高等法院。
                                    書記官  黃  炎  煌
中    華    民    國    95    年    1     月    12    日
附錄法條：
刑法第一百八十五條之四
駕駛動力交通工具肇事，致人死傷而逃逸者，處六月以上五年以
下有期徒刑。
刑法第二百八十四條
因過失傷害人者，處六月以下有期徒刑、拘役或五百元以下罰金
，致重傷者，處一年以下有期徒刑、拘役或五百元以下罰金。
從事業務之人，因業務上之過失傷害人者，處一年以下有期徒刑
、拘役或一千元以下罰金，致重傷者，處三年以下有期徒刑、拘
役或二千元以下罰金。


司法院資訊處製作；財團法人民間司法改革基金會備份。
